【裁判字號】    97,台上,5983
【裁判日期】    971121
【裁判案由】    賄選
【裁判全文】
最高法院刑事判決            九十七年度台上字第五九八三號
上  訴  人  甲○○
                    299巷66號
上列上訴人因賄選案件，不服台灣高等法院台南分院中華民國九
十七年八月二十日第二審判決（九十七年度選上訴字第八二五號
，起訴案號：台灣雲林地方法院檢察署九十七年度選偵字第一二
號），提起上訴，本院判決如下：
    主  文
上訴駁回。
    理  由
按刑事訴訟法第三百七十七條規定，上訴於第三審法院，非以判
決違背法令為理由，不得為之。是提起第三審上訴，應以原判決
違背法令為理由，係屬法定要件。如果上訴理由書狀並未依據卷
內訴訟資料，具體指摘原判決不適用何種法則或如何適用不當，
或所指摘原判決違法情事，顯與法律規定得為第三審上訴理由之
違法情形不相適合時，均應認其上訴為違背法律上之程式，予以
駁回。本件原判決認定上訴人甲○○有原判決事實欄所載犯行，
係依憑上訴人於第一審、原審自白，核與證人即共同被告丁嘉揚
、黃玉珠、丁吳錦蓮、林佑璘、黃秀鑾、丁林雪、丁淺於偵查中
、原審時供述情節相符，並有雲林縣選舉委員會民國九十七年三
月九日雲選一字第０九七一三００六四八號、第０九七一四三０
０九三０號函及上開二函文所附立法委員選舉雲林縣台西鄉海口
村第一鄰至第一六鄰、第一七鄰至第二九鄰選舉人名冊在卷可稽
，及有黃秀鑾、丁林雪所繳回收受之賄款新台幣（下同）一千元
、四千元、姚連夫所繳回收受之賄款三千元及預備行賄之七千五
百元、林佑璘所繳回收受之賄款二千元扣案可資佐證。因而撤銷
第一審之科刑判決，改判論處上訴人共同對於有投票權之人，交
付賄賂，而約其投票權為一定之行使罪刑。已敘述其所憑之證據
及其認定之理由。所為論敘，俱有卷存證據資料可資覆按，從形
式上觀察，並無判決違背法令之情形存在。上訴意旨略以：上訴
人與妻子離婚後，須照顧行動不便之年邁母親及二名幼子，為償
還人情，思慮未週，始以賄選手段為之，但未獲取利益，且犯後
坦承犯行，已有悔意，若處以公職人員選舉罷免法第九十條之一
第一項所規定之法定最輕本刑，實屬情輕法重，在客觀上足以引
起一般之同情，顯可憫恕，原審未適用刑法第五十九條規定酌減
其刑，不符合比例原則。又緩刑係為獎勵自新，只須合於刑法第
七十四條所定之條件，法院本有自由裁量之職權。且關於刑之量
定及緩刑之宣告，係實體法上賦予法院得為自由裁量之事項，但
不得逾越法律所規定之範圍及濫用其權限之情形。本件原審既認
上訴人素行良好，自白犯行，賄選金額、人數非鉅，卻又認不宜
宣告緩刑，顯有濫權及理由矛盾之違誤云云。經查：按緩刑之宣
告，除應具備一定條件外，並須有可認為以暫不執行為適當之情
形，始得為之。而刑法第五十九條之酌量減輕其刑，則須犯罪另
有特殊原因與環境等，在客觀上足以引起一般同情，認為即予宣
告法定最低刑期，猶嫌過重者，始有其適用。且量刑輕重、諭知
緩刑與否，及是否適用刑法第五十九條規定酌量減輕其刑，均屬
事實審法院得依職權自由裁量之事項，倘已斟酌刑法第五十七條
各款所列情狀，而未有逾越法律所規定之範圍，或濫用其權限，
即不得任意指摘為違法。本件原判決業於理由敘明上訴人以買票
手段為支持候選人助選，漠視政府查辦賄選決心，敗壞選風，嚴
重危害選舉公平性，並為本件主謀，惡性非輕，為遏止選舉弊端
，改正選舉風氣，不宜對上訴人宣告緩刑，因認第一審諭知上訴
人緩刑為不當，予以撤銷緩刑宣告，自無不合（見原判決理由貳
、二、(八)(九)）。至上訴人素行良好，並自白犯行，且賄選金額、
人數非鉅等情，均屬刑法第五十七條所定量刑之審酌依據，非可
認為以暫不執行為適當之事由。再本件上訴人所為之犯罪情狀，
在客觀上並無足以引起一般同情「顯可憫恕」之情形。原判決因
而未依刑法第五十九條規定酌減其刑，同時審酌上訴人刑法第五
十七條所定各款情狀，以為科刑之具體理由，並以上訴人於偵查
中自白犯罪，依公職人員選舉罷免法第九十九條第五項規定，減
輕其刑後，於法定刑內量處上訴人有期徒刑二年，褫奪公權五年
，既未逾越法律所規定之範圍，或濫用其權限，核屬原審量刑職
權之合法行使，亦無上訴人所指之適用法則不當及理由矛盾之違
法。上訴意旨未依據卷證資料，具體指摘原判決如何違背法令，
僅以原審量刑失入，未予宣告緩刑為不當，對原審審判職權之適
法行使，任意指摘，自非適法之上訴第三審理由。衡以上述說明
，應認其上訴為違背法律上之程式，予以駁回。
據上論結。應依刑事訴訟法第三百九十五條前段，判決如主文。
中    華    民    國  九十七  年   十一   月  二十一  日
                      最高法院刑事第六庭
                          審判長法官  洪  清  江
                                法官  韓  金  秀
                                法官  林  勤  純
                                法官  李  錦  樑
                                法官  陳  國  文
      本件正本證明與原本無異
                                      書  記  官
中    華    民    國  九十七  年   十一   月  二十七  日
                                                      K


司法院資訊處製作；財團法人民間司法改革基金會備份。
